臺灣高雄地方法院刑事判決           100年度審訴字第2297號
公  訴  人  臺灣高雄地方法院檢察署檢察官
被      告  蔣定元
上列被告因違反毒品危害防制條例案件，經檢察官提起公訴（10
0 年度毒偵字第3952號），本院以簡式審判程序審理，判決如下
：
    主  文
蔣定元施用第一級毒品，累犯，處有期徒刑壹年貳月；又施用第
二級毒品，累犯，處有期徒刑捌月。應執行有期徒刑壹年捌月。
    事  實
一、蔣定元前於民國92年間，因施用毒品案件，經本院裁定送觀
    察、勒戒後，因認有繼續施用毒品傾向，再經本院以92年度
    毒聲字第1644號裁定令入戒治處所施以強制戒治，於92年9
    月5 日因停止戒治釋放付保護管束，於93年3 月19日保護管
    束期滿，停止處分之裁定未經撤銷視為執行完畢，並經臺灣
    高雄地方法院檢察署檢察官以93年度戒毒偵字第382 號不起
    訴處分確定。又因施用毒品、竊盜案件，經臺灣高等法院高
    雄分院以94年度上訴字第1009號判決分別判處有期徒刑1 年
    、6 月，應執行有期徒刑1 年4 月確定，及經本院以94年度
    簡上字第142 號判決判處有期徒刑1 年2 月確定，上開案件
    嗣經裁定減刑且合併定應執行有期徒刑1 年2 月又15日確定
    ；因贓物、竊盜案件，經本院以93年度易字第1009號判決分
    別判處有期徒刑3 月、8 月，應執行有期徒刑10月確定，以
    上各罪接續執行，於96年7 月16日執行完畢（構成累犯）。
    另於99年間因施用毒品案件，經本院以99年度審訴字第4311
    號判決分別判處有期徒刑1 年2 月、8 月，應執行有期徒刑
    1 年8 月確定（現執行中）。
二、詎蔣定元仍不知悔改，竟分別基於施用第一級毒品海洛因及
    第二級毒品甲基安非他命之犯意：(一)於100 年3 月9 日晚上
    7 時許，在高雄市○○路松寮橋下，以將海洛因摻水置入針
    筒內注射身體之方式，施用第一級毒品海洛因1 次；(二)又於
    上開時間施用海洛因後5 、6 小時，在上開地點，以將甲基
    安非他命置於玻璃球吸食器內用火燒烤產生煙霧吸食之方式
    ，施用第二級毒品甲基安非他命1 次。嗣於100 年3 月10日
    下午4 時20分許，在高雄市○○區○○街90號前魚塭內，因
    另犯竊盜案件為警查獲，復經其同意為警採尿送驗結果，檢
    驗結果呈嗎啡及甲基安非他命陽性反性，始查悉上情。
三、案經高雄市政府警察局林園分局移送臺灣高雄地方法院檢察
    署檢察官偵查起訴。
    理  由
一、本件被告蔣定元所犯為死刑、無期徒刑、最輕本刑為3 年以
    上有期徒刑以外之罪，其於準備程序進行中，就被訴事實為
    有罪之陳述，經受命法官告知簡式審判程序之旨，並聽取當
    事人之意見後，合議庭認宜進行簡式審判程序，爰依刑事訴
    訟法第273 條之1 第1 項規定，裁定由受命法官獨任進行簡
    式審判程序，合先敘明。
二、上揭事實，業據被告於本院審理時坦承不諱，且被告為警所
    採之尿液，經送檢驗結果，確呈嗎啡即海洛因代謝物及甲基
    安非他命陽性反應，有高雄市立凱旋醫院濫用藥物尿液檢驗
    報告（檢體編號：林偵0110號）暨尿液代號與真實姓名對照
    表各1 份在卷可佐。被告上開自白核與事實相符，自可採為
    認定事實之證據，其確有於上開時、地施用第一級毒品海洛
    因及第二級毒品甲基安非他命之犯行，均堪認定。
三、按毒品危害防制條例於92年7 月9 日修正公布，自93年1 月
    9 日施行，其中第20條、第23條將施用毒品之刑事處遇程序
    ，區分為「初犯」及「5 年內再犯」、「5 年後再犯」，依
    其立法理由之說明：「初犯」，經觀察、勒戒或強制戒治後
    ，應為不起訴處分或不付審理之裁定；經觀察、勒戒或強制
    戒治執行完畢釋放後，「5 年內再犯」者，因其再犯率甚高
    ，原實施之觀察、勒戒及強制戒治既已無法收其實效，爰依
    法追訴或裁定交付審理。至於經觀察、勒戒或強制戒治執行
    完畢釋放後，「5 年後再犯」者，前所實施之觀察、勒戒或
    強制戒治已足以遮斷其施用毒品之毒癮，為期自新及協助其
    斷除毒癮，仍適用「初犯」規定，先經觀察、勒戒或強制戒
    治之程序。從而依修正後之規定，僅限於「初犯」及「5 年
    後再犯」二種情形，始應先經觀察、勒戒或強制戒治程序。
    倘被告於5 年內已再犯，經依法追訴處罰，縱其第3 次（或
    第3 次以上）再度施用毒品之時間，在初犯經觀察、勒戒或
    強制戒治執行完畢釋放5 年以後，已不合於「5 年後再犯」
    之規定，且因已於「5 年內再犯」，顯見其再犯率甚高，原
    實施觀察、勒戒或強制戒治，已無法收其實效，即應依該條
    例第10條處罰（最高法院95年第7 次刑事庭會議決定意旨、
    95年度臺非字第65號刑事判決意旨參照）。查本件被告因施
    用毒品案件，有事實欄所載經觀察勒戒、強制戒治及法院判
    刑執畢等情形，此有臺灣高等法院被告前案紀錄表1 份在卷
    可按，其於強制戒治執行完畢釋放後5 年內已再犯施用毒品
    之情事，揆諸上揭說明，雖本次施用毒品之犯行距初犯經強
    制戒治執行完畢釋放日已逾5 年，仍應依法論罪科刑。
四、核被告所為，係犯毒品危害防制條例第10條第1 項之施用第
    一級毒品罪、同條例第10條第2 項之施用第二級毒品罪。其
    持有第一級、第二級毒品之低度行為，分別為其施用之高度
    行為所吸收，均不另論罪。其所犯上開2 罪間，犯意各別，
    行為互殊，應予分論併罰。又被告前有如事實欄所示犯罪科
    刑及執行情形，有上開前案紀錄表可按，其於受徒刑之執行
    完畢後，5 年以內故意再犯本件有期徒刑以上之二罪，為累
    犯，均應依刑法第47條第1 項加重其刑。本院審酌被告前因
    施用毒品案件，經施以觀察勒戒、強制戒治，經法院判處罪
    刑並執行完畢，復未能徹底戒絕毒品，再犯本件施用毒品犯
    行，足見其戒絕毒癮之意志不堅，未能體悟施用毒品對自身
    、家庭造成之傷害及對社會治安可能造成潛在之危險，不宜
    輕罰；另念其犯後坦承犯行，及施用毒品本質上係屬戕害自
    身健康之行為，尚未直接危害他人，反社會性程度應屬較低
    ，及本案犯罪情節等一切情狀，認檢察官求刑稍嫌過重，爰
    分別量處如主文所示之刑，並定其應執行刑。
據上論斷，應依刑事訴訟法第273 條之1 第1 項、第299 條第1
項前段，毒品危害防制條例第10條第1 項、第2 項，刑法第11條
前段、第47條第1 項、第51條第5 款，判決如主文。
本案經檢察官余彬誠到庭執行職務。
中    華    民    國   100    年    8     月    31    日
                  刑事第十庭  法  官  楊佩蓉
以上正本證明與原本無異。
如不服本判決應於收受送達後10日內向本院提出上訴書狀，並應
敘述具體理由；如未敘述上訴理由者，應於上訴期間屆滿後20日
內向本院補提理由書（均須按他造當事人之人數附繕本）「切勿
逕送上級法院」。
中    華    民    國   100    年    8     月    31    日
                              書記官  陳蓉柔
附錄本案判決論罪科刑法條：
毒品危害防制條例第10條
施用第一級毒品者，處6 月以上5 年以下有期徒刑。
施用第二級毒品者，處3 年以下有期徒刑。